【裁判字號】    97,交聲,1746
【裁判日期】    971125
【裁判案由】    聲明異議
【裁判全文】
臺灣高雄地方法院刑事裁定            97年度交聲字第1746號
原處分機關  高雄市政府交通局
異  議  人  甲○○
上列受處分人因違反道路交通管理處罰條例案件，對於高雄市政
府交通局民國97年7 月3 日所為之裁決處分（處分案號：高市交
裁字第裁32-B00000000號），聲明異議，本院裁定如下：
    主  文
異議駁回。
    理  由
一、原裁定意旨略以：民國97年5 月21日中午12時50分許，異議
    人即受處分人閻姿伶（下稱異議人）騎乘車牌號碼ZCP-155
    號輕機車，行經高雄市○○○路274 巷口，因「闖紅燈（九
    如路西向東直行）」，經高雄市政府警察局三民第一分局三
    民派出所警員吳朝森當場攔停舉發，嗣原處分機關並依道路
    交通管理處罰條例第53條第1 項規定，裁處罰鍰新臺幣（下
    同）1800元，並依同條例第63條第1 項第3 款規定，記違規
    點數3 點等語。
二、聲明異議意旨略以：異議人於上揭時、地，遭警員目視舉發
    「闖紅燈」，惟員警舉發當時所站的位置前方有多輛停放路
    旁之車輛遮蔽視線，且與異議人通過路口之位置距離過長，
    自無法準確判斷異議人是否有闖紅燈；且異議人通過號誌下
    之停止線時，因車速過慢，而路口兩端號誌距離約27公尺，
    異議人無法趕在轉紅燈前通過第二座號誌燈，可能致使員警
    誤判異議人有闖紅燈之情形，爰請求撤銷原處分等語。
三、按汽車駕駛人，行經有燈光號誌管制之交岔路口闖紅燈者，
    處1800元以上5400元以下罰鍰，道路交通管理處罰條例第53
    條第1 項定有明文；汽車駕駛人有同條例第53條之情形者，
    並記違規點數3點，同條例第63條第1 項第3 款亦有明文。
四、經查：
  (一)按依道路交通管理處罰條例科處行政罰事件，依據公法爭議
    之舉證責任分配法則，固應先由行政機關就其業已履踐相關
    正當法程序，以及人民應受處罰之客觀違反法令行為，負證
    明之責，異議人就行政機關已為相當證明之前開事項，若主
    張欠缺主觀歸責條件或為其他抗辯，亦須就其所辯提出反證
    。惟行政機關對於前開應為舉證事項，非不得以執行查察取
    締勤務人員，依據調查人證之程序，使就親歷事實提供不可
    替代之證明方法，尤於當場舉發交通違規事件，鑑於交通違
    規事實往往驟然而現、稍縱即逝，若硬性要求舉發員警不分
    違規情節，一律必須預留證據，俾便事後提出供法院審酌，
    除有現實技術可行性之困難外，勢將大幅提高交通管理之行
    政成本，並嚴重削弱道路交通管理之行政效能，此絕非立法
    者制定道路交通管理法規之本意。
  (二)異議人於前揭時間、地點，騎乘輕機車闖紅燈，並經警攔停
    等情，業經證人即本案掣單舉發異議人前開違規行為之高雄
    市政府警察局三民一分局三民派出所警員吳朝森於本院調查
    程序中到庭結證稱：我當時值巡邏勤務，取締交通違規及一
    般事件，因九如三路274 巷口（即九如路橋下）常常發生車
    禍，故為值勤之要點。當天中午12時至下午2 時許，我站在
    路口前方停車格看有無人闖紅燈，異議人從九如路橋下來，
    到我值勤地點，我將她攔下，告訴異議人已經闖紅燈了，還
    請她回頭看紅燈，當時紅燈還是亮著等語明確，本院審酌證
    人吳朝森與異議人之間不僅未有任何怨隙，且素不相識，衡
    情證人吳朝森應無設詞攀誣，或虛構違規事實陷害異議人之
    理，況員警執行公務時，本身即受有行政懲處責任之監督，
    且其到庭具結作證，更以偽證罪之刑事責任擔保其證言之真
    實性，是上開證人吳朝森所為之證詞，堪可採信。
  (三)異議人固辯稱員警值勤所站位置無法看到其下橋後通過之第
    一座號誌燈所屬地上之停止線及斑馬線云云，惟依證人吳朝
    森所述，其舉發當時所站位置係距路口約50～60公尺遠之馬
    路停車格旁，可看到異議人通過的號誌，經比對員警所提出
    「九如三路274 巷口告發位置」照片所示，員警所指值勤位
    置確實清晰可見異議人闖越之號誌、停止線。且縱依異議人
    所提出員警舉發當時所站位置照片觀之，該號誌、停止線亦
    非必不可見，是自無法據以質疑員警所為之舉發有何誤判之
    情形。
  (四)再參以證人吳朝森所述，其係以異議人機車通過停止線當時
    ，號誌已轉為紅燈一情為舉發依據。審酌九如三路274 巷路
    口兩座號誌燈，異議人通過第2 座路口號誌燈為單面，業據
    異議人供承不諱，則員警所證，異議人機車通過停止線時轉
    為紅燈之號誌，自應為路口第一座號誌，而非已指在通過路
    口後所見之第二座號誌。是員警之舉發亦不因路口寬度、異
    議人通過路口時之行車時速及黃燈之時間等因素而受影響。
  (五)綜上所述，本件事證明確，異議人行經有燈光號誌管制之交
    岔路口闖紅燈之違規行為，堪以認定。
五、從而，異議人確有於前揭時間、地點，騎乘輕機車行經有燈
    光號誌管制之交岔路口闖紅燈之行為，自屬違反道路交通管
    理處罰條例第53條第1 項之規定，而異議人於舉發通知單上
    所載應到案日期前，即向原處分機關提出申訴，原處分機關
    乃依道路交通管理處罰條例第53條第1 項、第63條第1 項3
    款、違反道路交通管理事件統一裁罰基準及處理細則暨基準
    表之規定，裁處受處分人1800元罰鍰，並記違規點數3 點，
    經核並無違誤，本件異議為無理由，自應予以駁回。
據上論斷，應依道路交通案件處理辦法第19條，裁定如主文。
中    華     民     國    97    年    11    月   25    日
                  交通法庭法  官    王  琁
以上正本證明與原本無異。
如不服本裁定，應於收受送達後5 日內向本院提出抗告狀。
中    華    民    國    97    年    11    月    25     日
                          書記官    黃國忠


司法院資訊處製作；財團法人民間司法改革基金會備份。
